最高法院刑事判決　　　　　　九十四年度台上字第五六九九號
　　上　訴　人　戊○○
　　　　　　　　　　　　15號.
　　　　　　　　　　　　（現羈押在台灣高雄看守所）
　　選任辯護人　楊昌禧律師
　　上　訴　人　甲○○
　　　　　　　　　　　　號
　　　　　　　　　　　　（現羈押在台灣高雄看守所）
　　　　　　　　丙○○
　　　　　　　　　　　　（現羈押在台灣高雄看守所）
　　上 列一 人
　　選任辯護人　蘇精哲律師
　　　　　　　　徐建光律師
　　上　訴　人　乙○○
　　　　　　　　　 　　 （現羈押在台灣高雄看守所）
　　　　　　　　丁○○
上列上訴人等因違反槍砲彈藥刀械管制條例案件，不服台灣高等
法院高雄分院中華民國九十四年六月二十九日第二審判決（九十
三年度上重訴字第二六號，起訴案號：台灣高雄地方法院檢察署
九十二年度偵字第一五一五五號），提起上訴，本院判決如下：
    主  文
原判決關於戊○○、甲○○、丙○○、丁○○及乙○○未經許可
販賣手槍部分撤銷，發回台灣高等法院高雄分院。
其他上訴駁回。
    理  由
一、撤銷發回（上訴人戊○○、甲○○、丙○○、丁○○及乙○
○未經許可販賣手槍）部分：
本件原判決撤銷第一審關於上訴人戊○○、甲○○、丙○○及乙
○○未經許可販賣手槍部分之不當科刑判決，就此部分改判分依
想像競合犯或牽連犯從一重各論處戊○○、甲○○共同未經許可
販賣手槍（戊○○判處無期徒刑，甲○○則併論以累犯）罪刑，
論處丙○○未經許可販賣手槍罪刑，論處乙○○連續未經許可販
賣手槍罪刑；另維持第一審論處上訴人丁○○未經許可持有手槍
罪刑部分之判決，駁回丁○○在第二審之上訴。固非無見。
惟查：(一)、科刑之判決書，須將認定之事實於事實欄詳為記載，
然後於理由內說明其所憑之依據及認定之理由，使事實與理由兩
相一致，方為適法。如事實欄之記載與理由內之敘述不相符合，
即屬判決理由矛盾，其判決為當然違背法令。原判決事實欄記載
：「戊○○與甲○○即共同基於私運管制物品進口及運輸槍彈、
販賣槍枝、轉讓子彈之犯意聯絡，先由戊○○自民國九十一年七
月初起至九十二年五月間止，多次利用前往菲律賓接洽漁貨生意
之便，委託菲律賓集團中之香港籍綽號『強生』之真實姓名不詳
成年男子，在菲律賓馬尼拉收購槍彈……」等情（見原判決第四
頁第一列至第五列），但其理由欄卻說明：「自九十一年五月起
至九十二年六月初止，由被告（上訴人）戊○○多次利用前往菲
律賓馬尼拉洽公之機會，出資委託香港籍綽號『強生』之男子收
購……槍械、子彈」云云（見原判決第十五頁第十九列至第二十
一列），就戊○○在菲律賓馬尼拉收購槍彈之時間，事實欄認定
係自九十一年七月初起至九十二年五月間止，但理由欄卻說明自
九十一年五月起至九十二年六月初止；另原判決事實欄認定：「
戊○○旋於同年七月十七日與丙○○聯絡，佯稱：該私運進口之
槍械係其友人所有，願以制式九０手槍附贈五十顆子彈，每支新
台幣（下同）二十萬元之價格販售，惟需先交付價金等語，丙○
○隨即於同日告知亦有買賣槍枝意願之乙○○，其願以制式九０
手槍附贈五十顆子彈每支二十三萬元價格販賣，乙○○表明願購
買俗稱『沙漠之鷹』及『金牛星』之制式九０手槍各一支，並於
同月十八日晚間，在高雄市○○區○○路之『鄧師父腳底按摩店
』，先行交付購買槍枝之價金四十六萬元予丙○○，其後並通知
丁○○其願以制式九０手槍附贈三十顆子彈每支二十六萬元價格
出售槍枝」等情（見原判決第五頁第十六列至第二十四列），即
認乙○○先交付購買槍枝之價金予丙○○後，再通知丁○○其願
出售槍枝附贈子彈之事，然其理由欄卻敘述：「被告（上訴人）
丙○○於接獲被告戊○○有槍械可供買賣、子彈可供轉讓之訊息
後，即轉知被告（上訴人）乙○○，被告乙○○亦將銷售槍枝附
贈子彈之訊息轉知被告（上訴人）丁○○，並於同年月十八日在
高雄市○○區○○路之『鄧師父腳底按摩店』交付四十六萬元予
被告丙○○購買俗稱『沙漠之鷹』及『金牛星』之九０制式手槍
各一支」云云（見原判決第十七頁第十一列至第十六列），似謂
乙○○先將銷售槍枝附贈子彈之訊息轉知丁○○後，再交付購買
槍枝之價金予丙○○，其事實欄之記載，與理由內之敘述不相一
致，已難謂無判決理由矛盾之違誤。又原判決事實欄認定戊○○
在菲律賓馬尼拉收購槍彈經與甲○○共同包裝夾藏於魚貨內並予
冷凍後，即向菲律賓海關填報漁貨出口轉運至中國大陸深圳港等
情（見原判決第四頁第九列至第十七列），惟對戊○○、甲○○
如何曾向菲律賓海關填報漁貨出口轉運至中國大陸深圳港乙節，
理由內卻未說明其所憑之依據，亦嫌理由不備。(二)、量刑之輕重
，固屬事實審法院得依職權自由裁量之事項，惟仍應受比例原則
及公平原則之限制，否則其判決即非適法。刑事審判旨在實現刑
罰權分配的正義，故法院對有罪被告之科刑，應符合罪刑相當之
原則，使輕重得宜，罰當其罪，以契合社會之法律感情，此所以
刑法第五十七條明定科刑時應審酌一切情狀，尤應注意該條各款
所列事項以為科刑輕重之標準。此項原則於刑事訴訟法第三百七
十條所定不利益變更禁止原則之例外情形，亦有其適用。本件係
戊○○、甲○○等提起第二審上訴，檢察官並未上訴，原判決既
認戊○○、甲○○與丙○○間就第二次之槍枝交易尚未合意，僅
在議價階段，尚未著手於構成要件行為，為預備犯，而槍砲彈藥
刀械管制條例並無處罰預備販賣槍枝之行為，而認第一審就戊○
○、甲○○此部分行為仍論處販賣手槍未遂罪，並與其等第一次
之販賣手槍既遂罪間，有連續犯之關係，而依刑法第五十六條規
定加重其刑為不當（見原判決第三十頁最後一列至第三十一頁第
七列），而予撤銷改判，另認戊○○、甲○○想像競合、牽連所
犯之運輸槍彈、私運管制物品進口、轉讓子彈未遂等罪，均與第
一審所認定者相同，則原審認定戊○○、甲○○之犯罪情節，顯
較第一審為輕，乃又量處與第一審相同之刑，能否謂與罪刑相當
原則及不利益變更禁止原則之本旨無違，亦值斟酌。(三)、原判決
事實欄係認定：丙○○向戊○○購買俗稱「沙漠之鷹」及「金牛
星」之制式九０手槍各一支後，即將前開手槍轉賣予乙○○，乙
○○再將之轉售予丁○○，嗣丁○○因認槍枝性能良好，再向乙
○○訂購制式九０手槍四支，乙○○乃打行動電話向丙○○訂購
俗稱「沙漠之鷹」之制式九０手槍六支，其中二支係乙○○自行
增購，嗣乙○○又打行動電話向丙○○更改訂購俗稱「沙漠之鷹
」之制式九０手槍五支及「金牛星」之制式九０手槍一支，旋乙
○○向丁○○收取所購及預購之六支手槍價金一百五十六萬元後
，認有議價空間，即將該款項交予丙○○，並要求丙○○以該價
款向其上手議價購買八支槍枝，丙○○乃再聯絡戊○○欲前往商
談買槍事宜，戊○○接獲電話後，乃駕車搭載甲○○前往大德冷
凍廠拿取部分已解凍之槍枝、子彈，並將之放置在小客車內而欲
駕車離開時，為警當場查獲等情（見原判決第六頁第一列至第七
頁第六列），然因戊○○經丙○○、乙○○輾轉出售予丁○○之
該俗稱「沙漠之鷹」及「金牛星」制式九０手槍各一支皆未扣案
，雖原判決以：本件戊○○、甲○○走私進口之槍枝絕大部分，
均為制式槍彈，並皆有殺傷力，此業經內政部警政署刑事警察局
（下稱刑事警察局）鑑定無誤，而經手上開手槍之戊○○、丙○
○、乙○○、丁○○等人，均已逾服兵役之年齡，應皆受過軍事
訓練，其等對槍枝型號、是否具有殺傷力應均瞭解，且該等手槍
在戊○○以二十萬元出賣給丙○○之後，最後係以二十六萬元轉
售給丁○○，該項價格顯非一般改造槍枝之行情價，丁○○並因
認該等槍枝性能良好，而再加購四支等理由，據認該未扣案之「
沙漠之鷹」、「金牛星」二支手槍確係性能良好並具殺傷力之制
式槍枝（見原判決第十六頁第十三列至同頁最後一列）。然扣案
之槍枝經送刑事警察局鑑定結果，雖認絕大部分均為制式槍彈並
皆有殺傷力，但其中尚有一支捷克ＣＺ廠一一０型口徑九ＭＭ之
制式半自動手槍經鑑定結果，以其擊發功能故障（扳機無法釋放
撞針），無法供擊發子彈使用，認為不具殺傷力，有刑事警察局
槍彈鑑定書附卷可憑（外放），尚非皆具有殺傷力。而戊○○、
丙○○、乙○○、丁○○依序分別係五十三年、五十四年、五十
四年、六十二年出生，其等於九十二年七月間買賣上開手槍時，
固均已逾服兵役之年齡，但其等是否確均已受過軍事訓練？俗稱
「沙漠之鷹」、「金牛星」之手槍，究係何廠商所製造，屬何型
號之槍枝？已受過兵役軍事訓練之人是否即能知悉該「沙漠之鷹
」、「金牛星」之手槍係屬制式且具有殺傷力之槍枝？又一般改
造手槍之行情價究係多少？苟該「沙漠之鷹」、「金牛星」之手
槍每支售價為二十萬元至二十六萬元無訛，依其售價是否即可知
悉係制式手槍？另本件戊○○、甲○○私運進口之槍枝是否確有
俗稱「沙漠之鷹」、「金牛星」之手槍在內？若有，該等手槍是
否確為制式且具有殺傷力之槍枝？均尚非無進一步審究餘地；再
原判決依憑丙○○、乙○○於警偵訊及聲押庭之供述，說明戊○
○確將俗稱「沙漠之鷹」、「金牛星」之九０制式手槍以每支二
十萬元之價格出售予丙○○，丙○○又將該等手槍以每支二十三
萬元賣予乙○○，乙○○再以每支二十六萬元轉售予丁○○云云
（見原判決第十七頁第一列至該頁倒數第二列）。但依卷存資料
所載，丙○○於警詢時係陳稱：「（你於何時？何地？向戊○○
購買右記四支槍械？每支槍械價錢為何？）我於九十二年七月十
九日十一時許在戊○○的公司（鉅億企業公司）向戊○○購買四
支制式手槍，制式點二五口徑手槍每支以十五萬元購得，制式九
０口徑手槍每支以二十五萬元購得」、「……乙○○原本欠我一
百萬元，後來乙○○就還我四十六萬元，我就拿這筆錢中的四十
萬元向戊○○購買四支（二支九０口徑手槍，另二支點二五口徑
制式手槍），我再將四支手槍交給乙○○去給別人觀看，如果別
人有看了中意以後再賣出，原本於九十二年七月十八日告訴我每
支制式九０手槍的價格均為二十萬元，隔日（十九日）戊○○約
我去他公司每支漲價為二十五萬元至二十六萬元間，離開戊○○
的公司以後，我以電話通知乙○○說我身上有四支槍要交給他看
，但看的當時我就跟乙○○說，戊○○每支槍枝的價格提升至二
十五萬元至二十六萬元間」（見警卷第十頁反面；偵查卷第四十
二頁反面）。另乙○○於偵查及第一審聲押庭亦供陳：「（槍賣
給丁○○一把多少錢？）我們只要九０的，一把賣給丁○○二十
六萬元，但我向丙○○拿的時候一把也是二十六萬元，我等於是
幫丁○○買槍」、「（拿二支給他，一支多少錢？）我跟丙○○
買二十六萬元，我也是拿給阿弟仔（即丁○○）二十六萬元」、
「（你也是賣給他二十六萬元？）對，我沒有賺他（指丁○○）
錢」（見偵查卷第九頁；第一審卷第三宗第一０五二頁）。倘丙
○○、乙○○上開所供屬實，戊○○係以每支以二十五萬元出售
前述手槍予丙○○，丙○○則以每支二十六萬之價格轉售前述手
槍予乙○○，原判決既援引丙○○、乙○○上開供述資為判決之
基礎，卻謂戊○○以每支二十萬元之價格出售上開手槍予丙○○
，丙○○又將該等手槍以每支二十三萬元轉賣予乙○○云云，即
與卷附資料不符，而有證據上理由矛盾之違誤。且戊○○當時欲
出售俗稱「沙漠之鷹」、「金牛星」手槍之價格既為每支二十五
萬元至二十六萬元之間，丙○○能否以每支二十萬元購得？丙○
○可否再以每支二十三萬元之價格轉售該槍給乙○○？亦非無疑
；又依卷附筆錄所示，丙○○於偵查中已陳稱：「……這次是七
月十七日鄭某（指戊○○）向我說有一批貨，但不是他的，叫我
問問看有沒有人要，我就聯絡郝某（指乙○○），問他是否要買
槍，他有意願，九十二年七月十九日上午鄭某在他公司拿樣品四
把槍給我，有二支大的，二支小的，我出去後聯絡郝某在民族路
與裕誠路口把貨交給郝某，我要拿樣品前，郝某就有拿四十萬元
給我，我再交給鄭某」、「（剛開始談價格如何算？）鄭某向我
說一支二十萬元至二十一萬元，點二五是十五萬元左右……看樣
品後郝某說價格太高叫我向鄭某再說看看，因看樣品時鄭某有把
價格調高，所以郝某才要殺價……」（見偵查卷第七頁正、反面
），於第一審聲押庭時亦稱：「（那有沒有賣出去呢？）就是在
談價格，還沒有談好。然後早上有去跟他（指戊○○）拿了樣品
給人家看」（見第一審卷第三宗第一０四七頁）。果丙○○前開
所述無訛，則戊○○於九十二年七月十九日交予丙○○之四支槍
，似均係樣品，且於檢視該等樣品時，戊○○尚將原先所說每支
九０手槍二十萬元至二十一萬元、每支點二五約十五萬元之價格
調高，而丙○○於同日中午將該四支手槍交予乙○○時，亦僅供
作樣品，雙方仍在議價階段，彼此間就手槍買賣交易尚未合致，
依原判決所敘述：「買賣槍枝雙方就價金尚未合意，雙方仍在議
價階段時，其買賣契約並未成立，更無所謂交付價金及槍枝之問
題，是於此一議價階段，難認雙方已著手於槍枝之買賣行為，此
階段之行為不罰」（見原判決第二十七頁第二十三列至第二十六
列）之同一理由，戊○○、甲○○、丙○○、乙○○、丁○○（
下稱上訴人等）所為是否均已達著手於買賣槍枝之犯行？亦不能
無疑。實情為何？為明真相，且此關上訴人等是否成立未經許可
販賣手槍或持有手槍犯行，於其等之利益有重大關係，原審未進
一步予以究明，對丙○○、乙○○上開有利於己之供詞，如何不
足採納，理由內復未置一詞，遽行判決，亦嫌速斷而不足以昭折
服。上訴人等上訴意旨執以指摘原判決違法，非無理由，認原判
決關於戊○○、甲○○、丙○○、丁○○及乙○○未經許可販賣
手槍部分應發回更審，期臻翔適。
二、上訴駁回（上訴人乙○○未經許可持有子彈）部分：
按第三審上訴書狀，應敘述上訴之理由，其未敘述者，得於提起
上訴後十日內補提理由書於原審法院，已逾上述期間，而於第三
審法院未判決前仍未提出上訴理由書狀者，第三審法院應以判決
駁回之，刑事訴訟法第三百八十二條第一項、第三百九十五條後
段規定甚明。本件原判決就上訴人乙○○自王國才處收受具有殺
傷力之制式ＡＫ４７子彈一百顆抵債後，即未經許可持有等情，
係論處其未經許可持有子彈罪刑。乙○○不服原審判決，於九十
四年七月二十七日提起上訴，就此部分並未敘述理由，其嗣於九
十四年八月八日、同年八月九日、同年九月十四日所提各書狀，
亦皆未敘述此部分之上訴理由，迄今逾期已久，於本院未判決前
仍未提出，依上開規定，其此部分之上訴自非合法，應予駁回。
據上論結，應依刑事訴訟法第三百九十七條、第四百零一條、第
三百九十五條後段，判決如主文。
中　　華　　民　　國　九十四　年　　十　　月　 十三 　日
                      最高法院刑事第十二庭
                          審判長法官  謝　俊　雄
                                法官  陳　世　雄
                                法官  蘇　振　堂
                                法官  吳　信　銘
                                法官  徐　文　亮
      本件正本證明與原本無異
                                      書  記  官
中　　華　　民　　國　九十四　年　　十　　月　 十八 　日
                                                      Ｅ
